【裁判字號】    98,事聲,41
【裁判日期】    981231
【裁判案由】    聲明異議（消債）
【裁判全文】
臺灣基隆地方法院民事裁定              98年度事聲字第41號
異  議  人
即  債權人  華南商業銀行股份有限公司
法定代理人  甲○○
相  對  人
即  債務人  乙○○
上列異議人對於本院民事執行處司法事務官民國98年10月26日所
為98年度執消債更字第86號認可更生方案裁定聲明異議，本院裁
定如下：
    主  文
異議駁回。
    理  由
一、按關於更生或清算之程序，除本條例別有規定外，準用民事
    訴訟法之規定，消費者債務清理條例（下稱本條例）第15條
    定有明文。次按當事人對於司法事務官處理事件所為之終局
    處分，得於處分送達後10日之不變期間內，以書狀向司法事
    務官提出異議。司法事務官認前項異議有理由時，應另為適
    當之處分；認異議為無理由者，應送請法院裁定之。法院認
    第一項之異議為有理由時，應為適當之裁定；認異議為無理
    由者，應以裁定駁回之，民事訴訟法第240條之4第1至3項亦
    定有明文。又債務人有薪資、執行業務所得或其他固定收入
    ，法院認更生方案之條件公允者，得不經債權人會議可決，
    逕依債務人之聲請或依職權以裁定認可更生方案。另更生方
    案經法院裁定認可確定後，債務人未依更生條件履行者，債
    權人得以之為執行名義，聲請對債務人及更生之保證人、提
    供擔保之人或其他共同負擔債務之人為強制執行，亦為本條
    例第64條第1項及本條例第74條第1項本文所明定。
二、本件異議人異議意旨略以：債務人迄今仍待業中，無工作收
    入，還款來源僅仰賴其子黃仁駿，仍有「無履行可能」情事
    ；又更生方案認可裁定並未提及渠等實際收入狀況，而債務
    人距法定65歲退休年齡尚有13年之久，亦應另尋其他工作可
    能。另債務人配偶任職於基隆港務局，資力較多，自應負擔
    更多之家計支出及扶養責任；又縱債務人協商當時之收入明
    顯已不足支付協商金額為真，但其既仍同意並依協商內容履
    約近二年，可證債務人應另有其他資金來源。復查債務人核
    卡後當日即提領滿額使用，借貸頻繁，顯見其生活不知節制
    ，且債築高台下仍有支付高額律師費用之能力，爰依本條例
    第63條第1項第2款、第8款及第64條第2項第2款規定，聲請
    本院廢棄原裁定云云。
三、按債務人之更生方案應否准許，係以是否公允為斷，而所謂
    公允，應審酌債權人與債務人之利益衡平、債務人之償債能
    力與清償誠意及社會公益等因素為綜合判斷，非以還款成數
    為絕對標準；且消費者債務清理條例之制定，乃為使負債務
    之消費者得依本條例所定程序清理其債務，保障債權人之公
    平受償，以謀求消費者經濟生活之更生，故除有第63條所定
    之情形外，法院得斟酌裁量認可更生方案。經查，債務人所
    提之更生方案，其條件為自認可更生方案裁定確定之翌日起
    ，每期清償新臺幣（下同）5,000元，分96期清償，共計8
    年，並將所持有之臺灣水泥股份有限公司股票479股變價清
    償，總計清償總額為490,909元。本件債務人固無薪資，惟
    更生方案收入來源係由其子黃仁德、黃仁駿資助，而保證人
    黃仁駿（民國○○年○月○○日生，身份證字號：Ｚ000000000號
    ）確有固定之收入，此有保證人軍人身分證、郵政存簿儲金
    簿在卷可稽，應足以擔保債務人每月償還之5,000元，自非
    異議人所謂「無履行可能」；且本件更生方案增加保證人黃
    仁駿之保證，依本條例第74條之規定，若債務人未依更生條
    件履行，異議人即得以更生方案及法院認可裁定為執行名義
    ，聲請對債務人強制執行，其執行名義之效力並擴張及於更
    生之保證人，故債務人所提之更生方案亦不致影響債權人之
    權益，且顯然已盡其最大努力及還款誠意，是司法事務官認
    該更生方案應屬公允、適當、可行後予以認可，本院認為尚
    無違誤或不當之情形。
四、次查，債務人與其配偶業於 95年2月13日離婚，且未共同居
    住等情，有戶籍謄本在卷可稽，故異議人主張債務人配偶任
    職於基隆港務局，資力較多應負擔更多之家計支出及扶養責
    任云云，顯不足採。另異議人對於債務人顯有其他收入來源
    之情事，僅稱債務人既仍同意並依協商內容履約近二年，則
    可證債務人另有其他資金來源云云，然並未提出可供即時調
    查之證據以釋明，要難採信。末查，本件更生方案清償年限
    亦延長至消費者債務清理條例所規定之最長年限8年，以求
    增加還款總金額，堪認債務人已盡其所能清償債務，故異議
    人認原裁定顯未衡平雙方當事人間之權利義務，自與法令規
    定相背等語，尚非可採。
五、綜上所述，本院司法事務官斟酌債務人所提更生方案，以 1
    個月為1期，每期償還5,000 元，共計清償96期（8年），並
    將所持有之臺灣水泥股份有限公司股票 479股變價清償，清
    償總額為490,909元，清償成數為27.41％，應認其條件核屬
    公允、適當、可行。又查無債務人有本條例第63條或第64條
    第2項所定不應認可之消極事由存在，乃逕依本條例第64條
    第1項裁定予以認可債務人所提更生方案，並依本條例第62
    條第2項酌定其生活限制，經核並無不合。此外，異議人亦
    未能具體指出債務人有何本條例第63條及第64條第2項之情
    事，從而，異議人聲明異議，為無理由，應予駁回，揆諸前
    揭條文，爰裁定如主文。
中    華    民    國    98    年    12    月    31    日
                  民事庭法  官  林玉珮
以上正本係照原本作成。
如對本裁定抗告，應於本裁定送達後10日內，向本院提出抗告狀
，並繳納抗告費新臺幣1000元。
中    華    民    國    98    年    12    月    31    日
                        書記官  洪福基

司法院資訊處製作；財團法人民間司法改革基金會備份。
